【裁判字號】    90,訴,620
【裁判日期】    901129
【裁判案由】    業務過失致死
【裁判全文】
臺灣屏東地方法院刑事判決                            九十年度訴字第六二號
    公  訴  人  臺灣屏東地方法院檢察署檢察官
    被      告  乙○○
    選任辯護人  孔福平
    被      告  甲○○
    被      告  丙○○
    右  一  人
    選任辯護人  呂富田
右列被告因業務過失致死案件，經檢察官提起公訴（九十年度偵字第二七九八號），
本院判決如左：
    主  文
乙○○、甲○○、丙○○從事業務之人，因業務上之過失致人於死，各處有期徒刑陸
月，如易科罰金，均以參佰元折算壹日。均緩刑貳年。
    事  實
一、甲○○、丙○○及乙○○三人均係九泰營造工程股份有限公司（下稱九泰營造公
    司）於「二高後續計劃九如林邊段第Ｃ三八七Ｂ標南州林邊段橋樑及南州交流道
    工程」所僱用之人員，甲○○為工地主任，負責現場指揮、監督勞工作業安全，
    丙○○為基樁隊隊長，負責基樁施工現場之監督，乙○○為挖土機（即動力鏟）
    之駕駛，三人均為從事業務之人。甲○○及丙○○二人負有監督工地作業之責，
    原應注意防止機械、器具、設備等引起之危害，及監督駕駛者或有關人員不得使
    用挖土機吊升貨物或供為主要用途以外之用途，而依其工地作業現場之情形，並
    無不能注意之情事，竟疏未注意，容任乙○○自受雇於九泰營造公司時起，在明
    知不將動力鏟用於主要用途以外之用途之情形下，一直違反前開規定，以挖土機
    之抓斗處安裝鋼索吊掛大型鐵板。適於民國八十九年十一月十八日二十時四十分
    ，乙○○在屏東縣林邊鄉竹林村南二高三二七公里九二三公尺處橋墩處，駕駛Ｐ
    Ｃ—二００號挖土機在抓斗處安裝鋼索吊起重達二．九三噸鐵板，由越南籍勞工
    王庭實（音譯，原名為ＶＵＯＮＧ  ＤＩＮＨ  ＴＨＵＣ）幫忙將該鐵板扶正時
    ，該鐵板突然由鋼索之吊鉤內脫落，擊中並壓住王廷實，致王庭實受有頭部外傷
    合併粉碎性骨折之傷害，當場死亡。乙○○於案發後，在未經有偵查權限之機關
    或公務員發覺前，即以電話聯絡救護車將王廷實送醫，並向前來處理之員警自首
    。
二、案經屏東縣警察局東港分局報驗後由臺灣屏東地方法院檢察署檢察官偵查起訴。
    理  由
一、訊據被告乙○○、甲○○、丙○○固不否認被害人王廷實於上開時、地遭挖土機
    吊掛之鐵板鐵板壓死之事實，惟矢口否認有何業務過失致死犯行，被告乙○○辯
    稱：當時在挖土機駕駛座上操作，是被害人王廷實將挖土機鋼索之鐵鉤鉤穿鐵板
    ，並以手勢表示可吊起時，伊始將鐵板吊起，是因被害人王廷實未將鐵鉤鉤穿鐵
    板小圓洞始造成本件事故等語；被告甲○○則辯稱雖為工地主任，但工地現場範
    圍廣達七點二公里，員工總數達二百七十人，只能依靠各單位主管監督現場施工
    ，在此次意外發生前，並未見過被告乙○○使用挖土機吊掛鐵板等語；被告丙○○則辯稱：工地現場共有十二組人員同時進行打基樁之工作，伊僅能一天一至二
    次前往巡視，以基樁隊長工作之範圍及項目而言，若基樁隊員有意外均要負責，
    有失公平等語。
二、經查：
（一）、本件被害人王廷實確係於右揭時、地在「二高後續計劃九如林邊段第Ｃ三八
        七Ｂ標南州林邊段橋樑及南州交流道工程」工作時，因以手扶住被告乙○○
        以挖土機吊掛之鐵板，遭鐵板滑落擊中頭部致頭部受有粉碎性骨折當場死亡
        之事實，業據證人陳泓銘即現場員工與證人陳南勝即一同扶住鐵板之越南籍
        勞工陳述明確，並有臺灣屏東地方法院檢察署勘驗筆錄、鑑定驗斷書、相驗
        屍體証明書及照片多幀附卷足憑。
（二）、被告乙○○雖辯稱事故係因被害人王廷實未將鋼索之鐵鉤鉤穿鐵板小圓洞，
        才會造成鐵板滑落云云，然挖土機之主要用途係挖掘土方，並非供起吊重物
        之用，被告乙○○於八十九年十一月十八日警訊中即自承已有駕駛挖土機九
        年之經驗等語，於八十九年十一月十九日偵訊時稱「鉤子上沒有扣的東西，
        但是我有叫王廷實去拿整組可鎖的東西，結果王廷實拿照片中的鉤子來鉤鐵
        板」等語，觀之卷附鋼鉤照片，鉤尖並無扣鎖，任何人均知以無扣鎖之鋼鉤
        鉤掛同為質地堅硬金屬之鐵板，有滑落之虞，以被告乙○○多年駕駛挖土機
        之經驗，更無法諉稱不知此等行為有違規定；復參以其於九十年二月二十一
        日偵訊中坦稱「（公司）有教育我們怪手不能做其他用途，因一時便利使用
        挖土機（吊鐵板），我認為我有過失」等語，被告乙○○明知以挖土機懸掛
        鋼鉤吊取鐵板之行為違反挖土機之一般正常使用，仍為貪圖一時便利而為違
        法之使用，其對於被害人王廷實之死亡顯有過失責任無疑。
（三）、被告甲○○、丙○○雖均以工作項目及範圍過大，無法顧及現場所有人員為
        辯，然被告甲○○既為工地主任、被告丙○○既為基樁隊隊長，對於案發之
        基樁施工現場即有指揮監督施工安全之責，並非上開辯詞所能卸責。況被告
        乙○○一再指稱工地現場違規以挖土機吊取鐵板之現象存在已久（九十年三
        月十四日偵訊時檢察官問：「你們以前是否常將怪手當吊車用？」被告乙○○答：「都是這樣做，三年多了」；九十年四月十二日偵訊時檢察官問：「
        你在工地用怪手吊鐵板有多久？」被告乙○○答：「我在這個工地一開始就
        用怪手吊鐵板」檢察官問：「你用怪手吊鐵板，公司如何處理？」被告乙○○答：「一開始公司沒有任何處理，因為有防滑鉤子，公司方面從未說什麼
        」檢察官問：「甲○○、丙○○有無跟你說不可用怪手吊鐵板？」被告乙○○答：「事發後他們才跟我講的」），顯見被告乙○○於案發當日以挖土機
        吊取鐵板之違規動作並非偶發事件，若被告甲○○、丙○○善盡其等擔任工
        地主任及基樁隊隊長對施工安全之指揮監督之責，工地現場以挖土機吊取鐵
        板之明顯違規行為應不致一再發生，縱被告甲○○、丙○○於案發當時未在
        現場，亦無卸於其等長期以來未盡監督施工安全之責任。
（四）、按「雇主應防止機械、器具、設備等引起之危害」、「雇主對於就業場所作
        業之車輛機械，應規定駕駛者或有關人員負責執行左列事項：‧‧‧九、不
        得使用動力鏟或鋏、吊升貨物供勞工升降或供主要用途以外之用途」，勞工
        安全衛生法第五條及勞工安全衛生設施規則第一一六條均分別定有明文。被
        告甲○○、丙○○為負責工地安全，並以之為業務之人；被告乙○○以駕駛
        挖土機為業之人，其等三人對於上揭規定，實難諉為不知，其等本應注意上
        安全規定，且依其狀況，又非不能注意，竟均疏未注意，以致被害人王廷實
        死亡，被告三人均有過失責任甚明。末查被害人王廷實之死亡係因遭重達二
        點九三公噸之鐵板自挖土機吊掛鋼索之鋼鉤內脫落擊中而死亡，業如前述，
        與被告三人上開過失行為，客觀上顯具有相當因果關係，而行政院勞工委員
        會南區勞動檢查所亦認定被告甲○○對本件事故需負過失責任，有該所九十
        年一月三十一日九十南檢營字第一０一三０四號函在卷可稽，本件事證已明
        ，被告三人犯行堪以認定。
三、按被告甲○○九泰營造公司承包「二高後續計劃九如林邊段第Ｃ三八七Ｂ標南州
    林邊段橋樑及南州交流道工程」之工地主任，被告丙○○為該工程基樁隊隊長，
    均為負責基樁工地現場施工安全，並以之為業務之人；被告乙○○係挖土機之駕
    駛，亦為從事業務之人，其等因業務上之過失致被害人王廷實死亡，是核其等所
    為，均係犯刑法第二百七十六條第二項之業務過失致人於死罪。被告乙○○於事
    故發生後，隨即報請警方及救護人員前往處理，並向前來處理之警員自首及接受
    裁判，已據其供述明確，並經證人陳泓銘證述綦詳，應依刑法第六十二條前段之
    規定，減輕其刑。爰審酌被告三人之素行均尚良好、過失程度、所生危害、智識
    程度、已與被害人達成和解，賠償損害及其等犯罪後態度等一切情狀，各量處如
    主文所示之刑，並均諭知易科罰金之折算標準。末查被告甲○○、丙○○、乙○○前均未曾受有期徒刑以上刑之宣告，此有臺灣屏東地方法院檢察署刑案資料查
    註紀錄表、臺灣高等法院被告全國前案紀錄表各一紙在卷可參，經此次科刑後，
    當知所警惕，而無再犯之虞，且其三人均有正當職業，因此本院認其三人所受之
    宣告刑，以暫不執行為適當，併予宣告緩刑二年，以啟自新。
四、末按行為後法律有變更者，適用裁判時之法律。但裁判前之法律有利於行為人者
    ，適用最有利於行為人之法律，刑法第二條第一項定有明文；查刑法第四十一條
    業經修正，並經總統於九十年一月十日公布施行，於同年月十二日生效。是本件
    被告三人犯罪之時間，雖在刑法第四十一條修正前，惟依刑法第二條第一項前段
    規定，仍應適用裁判時即修正後之刑法第四十一條第一項前段，就被告等之宣告
    刑均諭知易科罰金及其折算標準。
據上論斷，應依刑事訴訟法第二百九十九條第一項前段，刑法第二條第一項前段、第
二百七十六條第二項、第四十一條第一項前段、第七十四條第一款，罰金罰鍰提高標
準條例第一條前段、第二條，判決如主文。
本案經檢察官蔣忠義到庭執行職務。
中      華      民    國    九十      年     十一     月    二十九    日
                                     臺灣屏東地方法院刑事第三庭
                                         審判長法  官  黃國永
                                               法  官  余德正
                                               法  官  陳姵君
右正本證明與原本無異。
對於本判決如有不服應於收受送達後十日內向本院提出上訴書狀上訴於台灣高等法院
高雄分院並按他造當事人之人數附具繕本。
                                              書記官   蔡德章
中      華      民      國      九十      年    十一月    二十九    日
得上訴
附錄本判決論罪之法條：
刑法二百七十六條第二項
從事業務之人，因業務上之犯前項之罪者，處五年以下有期徒刑或拘役，得併科
三千元以下罰金。


司法院資訊處製作；財團法人民間司法改革基金會備份。
